臺灣高等法院刑事判決
111年度上訴字第2364號
上　訴　人　臺灣臺北地方檢察署檢察官
上　訴　人　
即　被　告　周澤鈞　
　　　　　　　　　　
　　　　　　　　　　
　　　　　　　　　　
　　　　　　　　　　
選任辯護人  劉耀鴻律師
被      告　許健豐　
　　　　　　　　　　
　　　　　　　　　　
                   
上列上訴人等因被告等詐欺等案件，不服臺灣臺北地方法院110
年度審訴字第1786號，中華民國111年4月29日第一審判決（起訴
案號：臺灣臺北地方檢察署110年度偵字第22145號），就量刑部
分提起上訴，本院判決如下：
    主  文
原判決關於其附表所示之科刑部分均撤銷。
周澤鈞犯附表編號1至4「原判決主文」欄所示各罪，各處附表編
號1至4「本院主文」欄所示之刑。應執行有期徒刑壹年肆月。
許健豐犯附表編號1「原判決主文」欄所示之罪，處附表編號1「
本院主文」欄所示之刑。
    事實及理由
壹、審理範圍
    新修正刑事訴訟法第348條規定於民國110年6月18日生效，
    本案於111年6月29日繫屬本院，依刑事訴訟法施行法第7條
    之13前段規定，應適用修正後刑事訴訟法第348條規定釐定
    上訴範圍。檢察官就上訴人即被告周澤鈞、被告許健豐（下
    均逕稱姓名）原判決量刑部分提起上訴（見本院卷第35至38
    頁），周澤鈞亦言明僅對原判決量刑部分提起上訴（見本院
    卷第43至46、149、161、217頁），許健豐則未上訴，故本
    件上訴範圍僅限於周澤鈞、許健豐之量刑部分，先予說明。
貳、本院就科刑所依附之犯罪事實與罪名
一、原審認定之犯罪事實
　　周澤鈞、許健豐於民國110年4月27日前某日加入真實姓名、
    年籍不詳、通訊軟體LINE暱稱為『王偉傑』、『吳勝達』、『陳
    彥勳』及『游喬雁』等人所屬3人以上以實施詐術為手段所組成
    具有持續性及牟利性之有結構性詐欺集團組織，由周澤鈞擔
    任取款車手、許健豐擔任收水（向車手收取款項上繳之人）
    之工作，而與前開詐欺集團成員，共同意圖為自己不法之所
    有，基於三人以上詐欺取財及洗錢之犯意聯絡，由周澤鈞提
    供其申辦台北富邦銀行（帳號：000-000000000000號）、中
    國信託銀行（帳號：000-000000000000號）等帳戶資料給不
    特定被害人匯入款項之用。嗣於110年4月10日起，上開不詳
    詐欺集團成員，以電話聯絡陳國成、張家豪、鄭美雪及曾靖
    雁等人，以如附表所示之方式使前開之人陷於錯誤，分別於
    附表所示之時，各別轉帳至該詐欺集團指定之周澤鈞上開申
    辦之台北富邦銀行、中國信託銀行等帳戶內，再由周澤鈞接
    受「陳彥勳」指示，於附表所示之時、地，至銀行臨櫃或自
    動提款機提領贓款得逞，其中附表編號1之款項，於110年4
    月27日17時10分許，由周澤鈞將之攜至臺北市○○區○○街000
    號附近，交給受詐欺集團不詳成員「游喬雁」指示前來收水
    之許健豐，許健豐並在周澤鈞之牛皮紙袋上簽名，表示其有
    交水給許健豐之意，於同日18時39分許，許健豐再將之攜至
    臺北市信義區基隆路2段201號康是美六張犁門市騎樓附近，
    交給前來收水之詐欺集團成員李政軒（經檢察官另案起訴）
    ，而如編號2及編號3之款項，則由周澤鈞於110年4月28日下
    午4時30分許，在臺北市○○區○○街000號附近交予李政軒（以
    『張健志』之名義簽收）轉交予集團上游，以此方式製造金流
    之斷點，隱匿該犯罪所得之去向，嗣周澤鈞提領如編號4之
    款項時為警當場查獲，始循線查悉前情。
二、原審認定之罪名　　　
　㈠周澤鈞就原判決附表編號1所示部分，係犯組織犯罪防制條例
    第3條第1項後段之參與犯罪組織罪、刑法第339條之4第1項
    第2款之三人以上共同詐欺取財罪及洗錢防制法第14條第1項
    之洗錢罪；就原判決附表編號2至3所示部分，均係犯刑法第
    339條之4第1項第2款之三人以上共同詐欺取財罪及洗錢防制
    法第14條第1項之洗錢罪；就原判決附表編號4所示部分，係
    犯刑法第339條之4第1項第2款之三人以上共同詐欺取財罪及
    洗錢防制法第14條第1項、第2項之洗錢未遂罪。原判決附表
    編號1至4部分均有想像競合之裁判上一罪關係，各應從一重
    論以三人以上共同犯詐欺取財罪，且因犯意各別、行為互殊
    ，應分論併罰。
　㈡許健豐就原判決附表編號1所示部分，係犯組織犯罪防制條例
    第3條第1項後段之參與犯罪組織罪、刑法第339條之4第1項
    第2款之三人以上共同詐欺取財罪及洗錢防制法第14條第1項
    之洗錢罪，且因有想像競合之裁判上一罪關係，應從一重論
    以三人以上共同犯詐欺取財罪。
參、檢察官上訴意旨略以：原審關於「坦承犯行」、「部分和解
    、賠償」、「加入詐欺集團之原因」等節，均與刑法第59條
    要件迥不相牟，況周澤鈞僅與原判決附表編號4被害人曾靖
    雁（下逕稱姓名）達成和解及履行全部賠償新臺幣（下同）
    2萬元，未與原判決附表編號1至3所示被害人和解賠償，許
    健豐亦未與被害人和解賠償，自無何情堪憫恕之情事，原審
    一概依刑法第59條規定酌減其刑，所為宣告刑及應執行刑之
    裁量顯屬失出，難謂符合罪責相當原則，請撤銷原判決，更
    為適當合法之判決等語（見本院卷第35至38頁）。
肆、周澤鈞上訴意旨略以：周澤鈞犯罪手段僅提供銀行帳戶且協
    助提領，不包含施用詐術使被害人陷於錯誤，且犯後積極配
    合檢警調查，願意與被害人調解，犯後態度良好，又周澤鈞
    右手天生萎縮、領有身心障礙證明，經濟狀況非佳，屬中低
    收入戶，與前妻離婚、單獨扶養2位11歲、13歲皆患有癲癇
    之子女，若入監服刑，將無人照顧子女，且使周澤鈞較以往
    更難覓得工作，不利復歸社會，請法官考量上情，從輕量刑
    ，並賜予緩刑宣告云云（見本院卷第43至46、148、158、19
    3至194、217、225至226頁）。
伍、撤銷改判之理由　　
一、刑法第59條之酌量減輕其刑，必於犯罪之情狀，在客觀上足
    以引起一般同情，認為即予宣告法定最低度刑期，猶嫌過重
    者，始有其適用。查以邇來電信詐騙猖獗，不肖份子多以集
    團式犯罪手法造成民眾財物損失，周澤鈞、許健豐僅為牟取
    報酬，即貿然參與詐欺犯罪組織，周澤鈞以自己向金融機構
    申設帳戶供詐欺集團成員作為被害人匯入詐欺贓款使用，並
    擔任提領款項之車手，許健豐則擔任周澤鈞上游之收水，且
    其等經手之款項非少，況原審時，周澤鈞僅與原判決附表編
    號4所示曾靖雁調解成立，並全數支付賠償金額2萬元等情，
    有調解筆錄、自動櫃員機交易明細、公務電話紀錄各1份（
    見審訴1786卷第85至91頁）在卷可參，然尚未與原判決附表
    編號1、2、3所示被害人張家豪、陳國成、鄭美雪（下均逕
    稱姓名）達成和解賠償，許健豐亦未與原判決附表編號1陳
    國成達成和解或賠償，周澤鈞、許健豐並未獲得所有被害人
    之諒解，與三人以上共同詐欺取財罪法定最低刑度有期徒刑
    1年相比，尚難認有何情輕法重之處，並無宣告法定最低度
    刑期，猶嫌過重之情事，應認周澤鈞、許健豐均無刑法第59
    條酌量減輕其刑之適用。
二、原審認周澤鈞就原判決附表編號1至4所示犯行、許健豐就原
    判決附表一編號1所示犯行事證明確，依法論罪科刑，固非
    無見。惟周澤鈞、許健豐均無宣告法定最低度刑期，猶嫌過
    重之情事，無刑法第59條酌量減輕其刑之適用，已如前述，
    原審依刑法第59條規定均酌減其刑，容有未合。檢察官上訴
    指摘及此，為有理由，周澤鈞上訴請求從輕量刑云云為無理
    由，應由本院予以撤銷改判。
三、爰以行為人之責任為基礎，審酌周澤鈞負責提供帳戶並持提
    款卡領款後轉交款項、許健豐負責向周澤鈞收取款項後上繳
    之犯罪情節及原判決附表所示之被害人受損金額，兼衡周澤
    鈞、許健豐於原審及本院審理時均坦承犯行之犯後態度，且
    周澤鈞於原審時與曾靖雁達成調解並履行完畢（已如前述）
    ，又於本院審理時與張家豪和解成立，並已支付全部和解金
    額1萬5,000元，而獲得張家豪諒宥等情，有張家豪111年9月
    6日刑事陳報狀暨所附和解協議1份（見本院卷第201至204頁
    ）在卷可稽，並參酌周澤鈞自陳國中畢業之智識程度，擔任
    保全，離婚、須扶養2名小孩、右手天生萎縮而領有身心障
    礙證明之家庭經濟生活狀況；許健豐自陳高職畢業之智識程
    度，目前無業，生活來源仰賴母親，需照顧臥床之姐姐，因
    前曾受傷仍在復健中而需使用柺杖之家庭經濟生活狀況（見
    審訴1786卷第150頁，本院卷第224至225頁）等一切情狀，
    分別量處如主文所示之刑。
四、關於周澤鈞所犯各罪，考量各罪之罪質相似度，犯罪時間間
    隔甚短、犯罪所侵害法益均屬財產法益之專屬性與同一性，
    如以實質累加之方式定應執行刑，處罰之刑度顯將超過其行
    為之不法內涵，而違反罪責原則，依多數犯罪責任遞減原則
    ，爰定其應執行刑如主文所示。
五、周澤鈞固未曾因故意犯罪受有期徒刑以上刑之宣告，此有本
    院被告前案紀錄表在卷可查，素行良好，且犯後尚能坦承犯
    行；惟審酌本案為集團型態之犯罪，周澤鈞提供所申設之金
    融帳戶及擔任提款車手，依其涉案程度及本案犯罪情狀，且
    僅與原判決附表編號4曾靖雁和解、附表編號2張家豪調解或
    和解成立，惟仍未與其餘被害人和解或取得其等原諒（已如
    前述），本院認尚難給予其緩刑之寬典，周澤鈞請求給予緩
    刑之宣告云云，要無足採。　
據上論斷，應依刑事訴訟法第369條第1項前段、第364條、第299
條第1項前段，判決如主文。
本案經檢察官陳鴻濤提起公訴，檢察官蔡名堯提起上訴，檢察官
羅松芳到庭執行職務。
中　　華　　民　　國　　111 　年　　10　　月　　4 　　日
              　　刑事第十二庭  審判長法　官  陳如玲
                                      法　官  魏俊明
                                      法　官  蔡如惠
以上正本證明與原本無異。   
如不服本判決，應於收受送達後20日內向本院提出上訴書狀，其
未敘述上訴之理由者並得於提起上訴後20日內向本院補提理由書
（均須按他造當事人之人數附繕本）「切勿逕送上級法院」。
                                      書記官  袁譽和
中　　華　　民　　國　　111 　年　　10　　月　　5 　　日
附錄：本案論罪科刑法條全文
中華民國刑法第339條之4
犯第339條詐欺罪而有下列情形之一者，處1年以上7年以下有期
徒刑，得併科1百萬元以下罰金：
一、冒用政府機關或公務員名義犯之。
二、三人以上共同犯之。
三、以廣播電視、電子通訊、網際網路或其他媒體等傳播工具，
    對公眾散布而犯之。
前項之未遂犯罰之。
洗錢防制法第14條
有第二條各款所列洗錢行為者，處7年以下有期徒刑，併科新臺
幣5百萬元以下罰金。
前項之未遂犯罰之。
前二項情形，不得科以超過其特定犯罪所定最重本刑之刑。
組織犯罪防制條例第3條
發起、主持、操縱或指揮犯罪組織者，處3年以上10年以下有期
徒刑，得併科新臺幣1億元以下罰金；參與者，處6月以上5年以
下有期徒刑，得併科新臺幣1千萬元以下罰金。但參與情節輕微
者，得減輕或免除其刑。
具公務員或經選舉產生之公職人員之身分，犯前項之罪者，加重
其刑至二分之一。
犯第1項之罪者，應於刑之執行前，令入勞動場所，強制工作，
其期間為3年。
前項之強制工作，準用刑法第90條第2項但書、第3項及第98條第
2項、第3項規定。
以言語、舉動、文字或其他方法，明示或暗示其為犯罪組織之成
員，或與犯罪組織或其成員有關聯，而要求他人為下列行為之一
者，處3年以下有期徒刑，得併科新臺幣3百萬元以下罰金：
一、出售財產、商業組織之出資或股份或放棄經營權。
二、配合辦理都市更新重建之處理程序。
三、購買商品或支付勞務報酬。
四、履行債務或接受債務協商之內容。
前項犯罪組織，不以現存者為必要。
以第5項之行為，使人行無義務之事或妨害其行使權利者，亦同
。
第5項、第7項之未遂犯罰之。
附表：
編號 原判決主文 本院主文 備註 1 周澤鈞犯三人以上共同詐欺取財罪，處有期徒刑陸月。 許健豐犯三人以上共同詐欺取財罪，處有期徒刑陸月。 原判決關於周澤鈞、許健豐科刑部分均撤銷。 周澤鈞所犯左列之罪，處有期徒刑壹年參月。 許健豐所犯左列之罪，處有期徒刑壹年參月。 原判決附表編號1 2 周澤鈞犯三人以上共同詐欺取財罪，處有期徒刑陸月。 原判決關於科刑部分撤銷。 周澤鈞所犯左列之罪，處有期徒刑壹年壹月。 原判決附表編號2 3 周澤鈞犯三人以上共同詐欺取財罪，處有期徒刑陸月。 原判決關於科刑部分撤銷。 周澤鈞所犯左列之罪，處有期徒刑壹年貳月。 原判決附表編號3 4 周澤鈞犯三人以上共同詐欺取財罪，處有期徒刑陸月。 原判決關於科刑部分撤銷。 周澤鈞所犯左列之罪，處有期徒刑壹年。 原判決附表編號4